【裁判字號】    97,財管,44
【裁判日期】    970724
【裁判案由】    選任遺產管理人
【裁判全文】
臺灣彰化地方法院民事裁定      97年度財管字第44號
聲  請  人  乙○○
被繼承人    甲○○
                        36弄.
第  三  人  財政部國有財產局中區辦事處彰化分處
法定代理人  曾平輝
上列聲請人聲請指定被繼承人遺產管理人事件，本院裁定如下：
    主    文
指定第三人財政部國有財產局台灣中區辦事處彰化分處為被繼承
人甲○○之遺產管理人。
聲請程序費用新台幣1000元由被繼承人甲○○之遺產中負擔。
    理    由
一、按繼承開始時，繼承人有無不明，而無親屬會議或親屬會議
    未於1個月內選定遺產管理人者，利害關係人得聲請法院選
    任遺產管理人，又先順序繼承權人均拋棄繼承或第四順位繼
    承人均拋棄其繼承權者，準用關於無人繼承之規定，民法第
    1177條、第1178條第1、2項、第1176條第6項分別定有明文
    。又依非訟事件法第 149 條第 3 項法院選任之遺產管理人
    ，除自然人外，亦得選任公務機關任之。
二、本件聲請意旨略以：被繼承人甲○○（男、民國46年3月3日
    出生）、聲請人及第三人鄧厚根等共有坐落彰化縣褔興鄉○
    ○段919、920地號土地。惟被繼承人於民國97年3月4日死亡
    ，其權利應由其繼承人許永泉、許凌混、許錫淼、許政權、
    許梨瑛繼承。茲因聲請人對被繼承人甲○○生前承買上開坐
    落彰化縣褔興鄉○○段919、920地號土地持分1/50，因價款
    已付清，但未及時辦理土地移轉登記，被繼承人卻已死亡，
    其繼承人均已向轄區所屬法院辦理拋棄繼承，復未能查是否
    有其他之繼承人，以致其繼承人處於有無不明之狀態，且被
    繼承人之親屬會議亦未於法定期間內選定遺產管理人，致聲
    請人對上開遺產無法行使權利，為確保聲請人之權利，狀請
    鈞院依法指定財政部國有財產局台灣中區辦事處彰化分處為
    被繼承人之遺產管理人等語。
三、查聲請人主張之事實，業據提出戶籍謄本、被繼承人繼承系
    統表、土地登記謄本、土地買賣契約書影本、支票影本、收
    據證明影本等為證。又本院去函財政部國有財產局台灣中區
    辦事處彰化分處，請其表示意見，其雖來函表示：乙○○是
    否付清購買土地價款？尚待查證，及甲○○留土地設定抵押
    權有遺債之虞，故礙難同意擔任遺管人等語。惟國有財產局
    之上開主張，與其可否擔任遺產管理人無涉，且第三人若任
    遺產管理人，適可查證上開疑慮。又國有財產局係國家機關
    ，應依法行使權利及負擔義務，不能純以利益為考量因素，
    故指定第三人財政部國有財產局台灣中區辦事處彰化分處為
    被繼承人之遺產管理人，應係符合法律規定且適宜，爰裁定
    如主文。
四、依非訟事件法第157條裁定如主文。
中    華    民    國    97    年    7     月    24    日
                    家事法庭    法  官  王鏡明
以上正本係照原本作成。
如對本裁定抗告須於裁定送達後10日內向本院提出抗告狀。
中    華    民    國    97    年    7     月    24    日
                                書記官  謝玲英


司法院資訊處製作；財團法人民間司法改革基金會備份。
